臺灣桃園地方法院民事裁定　　　　　　　 100年度司字第29號
聲　請　人　財政部臺灣省北區國稅局汐止稽徵所
法定代理人　邱森祥
相　對　人　吉亞有限公司
上列聲請人聲請選派吉亞有限公司清算人事件，本院裁定如下：
    主  文
選派財政部臺灣省北區國稅局汐止稽徵所為吉亞有限公司之清算
人。
聲請程序費用新臺幣壹仟元由相對人負擔。
    理  由
一、按公司之清算，以全體股東為清算人，但本法或章程另有規
    定或經股東決議，另選清算人者，不在此限；又由股東全體
    清算時，股東中有死亡者，清算事務由其繼承人行之，繼承
    人有數人時，應由繼承人互推一人行之；再不能依第79條規
    定定其清算人時，法院得因利害關係人之聲請，選派清算人
    ；清算人之職務包括：一、了結現務；二、收取債權、清償
    債務；三、分派盈餘或虧損；四、分派賸餘財產；上開規定
    ，於有限公司準用之；公司法第79條、第80條、第81條、第
    84條第1 項、第113 條分別定有明文。依上說明，清算人依
    公司法第84條規定進行清算事務時，雖不已具備專業會計專
    長為限，惟法院依公司法第81條規定選派清算人時，仍應審
    酌清算人是否具有處理公司事務之專業智識能力，倘清算人
    並不具備處理公司事務之專業智識能力，若逕將選派為公司
    清算人，則對於公司股東之權益，不免產生損害，且將有害
    於國內經濟秩序。
二、聲請意旨略以：吉亞有限公司截至民國100 年8 月23日止，
    滯欠91年度、92年度營利事業所得稅暨91年度營業稅共計新
    臺幣（下同）5,071,121 元；因該公司唯一股東兼董事陳端
    雄已於97年3 月3 日死亡，且該公司業經經濟部以96年8 月
    20日經授中字第09635126560 號函廢止登記在案，依公司法
    第26條之1 準用同法第24條之規定，應行清算程序。惟該公
    司對於清算人未有規定，亦未選任清算人，致租稅保全無從
    辦理，是為清理欠稅必要，聲請人以利害關係人身分，爰依
    公司法第113 條準用同法第81條規定聲請本院選派清算人等
    語。
三、經查：
    (一)吉亞有限公司已於96年5 月30日經經濟部經授中字第0963
      4948560 號函命令解散，並於96年8 月20日經經濟部經授
      中字第09635126560 號函為廢止登記，有經濟部中部辦公
      室100 年10月17日經中三字第10034826890 號書函及所附
      之公司登記資料在卷可稽，依公司法第24條規定，吉亞有
      限公司應行清算程序。
    (二)吉亞有限公司僅有一股東兼法定代理人陳端雄，並已於97
      年3 月3 日死亡，其配偶劉雪梅為大陸地區人士，自89年
      5 月1 日出境迄今未歸，且亦未向陳端雄之戶籍所在地（
      即臺北市○○區○○里○○鄰○○街29號2 樓）之法院即臺
      灣士林地方法院聲請繼承；另陳端雄未育有子女，其父陳
      大目、母陳林足、兄陳陞旺，早於陳端雄死亡前（即41年
      1 月30日、50年5 月20日、89年1 月4 日）死亡；又陳端
      雄之兄陳成雄、姐紀陳緞，於法定期間內向法院聲請拋棄
      繼承，並經臺灣士林地方法院以98年度司繼字第701 號准
      予備查在案；上開事實，有聲請人提出之繼承系統表、陳
      端雄、陳成雄、紀陳緞之戶籍資料、臺灣士林地方法院家
      事庭100 年5 月24日士院景家巧98年度司繼字第701 號函
      、100 年6 月11日士院景家靜100 年度查詢字第702 號函
      、內政部入出國及移民署100 年6 月7 日移署資處鈺字第
      1000082858號函各1 份在卷可稽；綜上，吉亞有限公司之
      股東陳端雄死亡，其並無繼承人得以進行其清算事務，應
      堪認定。復依吉亞有限公司之公司登記案卷，其公司章程
      亦未對選任清算人為特別規定。而聲請人聲請選任陳端雄
      之兄陳成雄、姐紀陳緞擔任吉亞有限公司之清算人，惟本
      院函詢渠等擔任清算人之意願，上開函文已於100 年10月
      14 日 送達陳成雄、紀陳緞，渠等迄今均未表明願擔任清
      算人之意願。本院復審酌陳成雄為31年1 月2 日生、紀陳
      緞為25年3 月7 日生，渠等2 人年事已高，且依吉亞有限
      公司登記案卷之資料，亦無渠等2 人曾參與吉亞有限公司
      經營之情事，本院審酌一切情狀，認聲請人主張之陳成雄
      、紀陳緞並不適宜擔任吉亞有限公司之清算人。
    (三)本院為處理吉亞有限公司之未了結事務，以儘速消滅其法
      人格，經本院函詢桃園律師公會、社團法人臺灣省會計師
      公會，請其推薦律師、會計師，以任吉亞有限公司之清算
      人，惟經桃園律師公會、社團法人臺灣省會計師公會函覆
      無人願擔任相對人之清算人乙節，有桃園律師公會100 年
      11月3 日桃律鼎字第110303號函、社團法人臺灣省會計師
      公會100 年12月9 日會總字第1000562 號函在卷可佐。本
      院審酌聲請人聲請本件選派清算人，為保障全體債權人之
      利益及其程序之公正、公信，且在相對人別無其他人適合
      擔任其清算人之情形，而聲請人自承係為稽徵業務之需要
      ，而有選派清算人之必要，業如前述，則其清算程序之進
      行應與稅務行政單位息息相關，本院綜合一切情狀，認由
      聲請人為相對人之清算人，尚稱適當，爰選派聲請人為吉
      亞有限公司之清算人。
四、依非訟事件法第175 條第3 項，裁定如主文。
中    華    民    國   100    年    12    月    30    日
                  民事第三庭    法  官  陳心婷
以上正本係照原本作成
如對本裁定抗告須於裁定送達後10日內向本院提出抗告狀，並應
繳納抗告費新台幣壹仟元。
中    華    民    國   100    年    12    月    30    日
                                書記官  李湘鈴